臺灣南投地方法院民事裁定
111年度消債更字第17號
聲  請  人  
即  債務人  陳筱如  

代  理  人  張仕融律師（法律扶助律師）
相  對  人  
即  債權人  渣打國際商業銀行股份有限公司

法定代理人  龐維哲  


相  對  人  
即  債權人  和潤企業股份有限公司

法定代理人  劉森源  


相  對  人
即  債權人  交通部公路總局臺中區監理所南投監理站

法定代理人  黃永松  
相  對  人
即  債權人  二十一世紀數位科技股份有限公司

法定代理人  周以明  
上列當事人聲請消費者債務清理事件，本院裁定如下：
    主  文
聲請駁回。
聲請程序費用由聲請人即債務人負擔。
    理  由
一、聲請意旨略以：聲請人即債務人（下稱聲請人）有不能清償
    債務之情事或不能清償債務之虞，前曾向本院為前置調解之
    聲請，惟相對人即債權人（下稱相對人）均未到場而調解不
    成立。聲請人目前積欠全體相對人即債權人（下稱相對人）
    債務總額計新臺幣（下同）317,102元，復未經法院裁定開
    始清算程序或宣告破產，爰依法聲請准予裁定更生等語。
二、按債務人不能清償債務或有不能清償之虞，且無擔保或無優
    先權之本金及利息債務總額未逾1,200萬元者，於法院裁定
    開始清算程序或宣告破產前，得向住所地或居所地之法院聲
    請更生，消費者債務清理條例（下稱消債條例）第3條、第5
    條、第42條第1項定有明文。又更生程序之性質，係重建型
    之債務清理程序，旨在使陷於經濟上困境之債務人，於盡力
    清償債務後得以免責，與清算程序有異；是於債務人聲請更
    生，經法院審認其無資產，且完全無收入，或收入扣除生活
    必要支出後，已無賸餘資金可供清償債務，而難成立任何清
    償方案時，倘仍強許其開始進行更生，非但與更生制度本旨
    相悖，且未能使債務人重建其經濟生活，並致司法資源無端
    耗費，故不宜准許之。
三、經查：
　㈠聲請人前有不能清償債務之情事，前以書面向本院聲請前置
    調解不成立，並經本院以111年度司消債調字第4號前置調解
    事件發給調解不成立證明書，業經本院依職權調取本院111
    年度司消債調字第4號前置調解事件卷宗（下稱調解卷）審
    閱無訛，堪認屬實。
　㈡聲請人每月所得：
　　聲請人主張現擔任富胖達股份有限公司（下稱富胖達公司）
    外送員，每月收入約10,000元至15,000元，另將財團法人台
    灣兒童暨家庭扶助基金會南投分事務所（下稱家扶中心）提
    供聲請人2名女兒之每月各2,500元列為聲請人每月收入之一
    部（見調解卷內財產及收入狀況說明書）。惟本院認聲請人
    對其收入小於支出之情形（詳後述）有說明之必要，命通知
    聲請人於111年4月26日到庭陳述意見，經聲請人及代理人到
    庭陳稱每月平均收入為18,000元至20,000元，並嗣後提出陳
    報狀表示願努力增加收入至每月20,000元，有本院111年4月
    26日訊問筆錄、聲請人陳報狀在卷可稽（見本院卷第145頁
    、第147頁）。然而，依聲請人提出關於富胖達公司外送員
    部分收入之證明方法，聲請人所陳報110年9月至111年3月之
    部分每月收入表單，僅見聲請人於110年9月所收收入為6,11
    0元及8,749元，合計14,859元；110年10月所收收入為9,118
    元、4,777元，合計13,895元；110年11月僅提供下半月收入
    3,681元；110年12月所收收入為3,633元、2,647元，合計6,
    280元；111年1月所收收入為457元、3,324元，合計3,781元
    ；111年2月無提供單據；111年3月僅提供下半月收入299元
    ，均顯示聲請人尚難以如其所述每月所得可達20,000元，此
    有聲請人提出富胖達公司報酬總額表可參（見本院卷第129
    頁至第139頁、第185頁至第193頁），是本院暫以上開收入
    情形就聲請人110年9月至111年3月期間(共7個月)之薪資予
    以平均後，認聲請人擔任富胖達公司外送員部分之每月固定
    收入數額為6,114元（計算式：【14,859＋13,895＋3,681＋6,2
    80＋3,781＋299】÷7個月≒6,114，小數點後四捨五入，以下同
    ）。至聲請人將女兒所領取家扶中心補助列為其之每月收入
    ，因該補助發給原因為國內認養費、學費禮金、生日禮金、
    聖誕節禮金、春節金、特別禮金等性質，有家扶中心111年4
    月15日台童投扶字第1110000378號函可參（見本院卷第119
    頁至第123頁），性質上屬聲請人女兒扶養費用之一部，且
    未經聲請人女兒之父親同意作為聲請人每月收入之一部，本
    院據此不將聲請人女兒補助列入聲請人之收入。是聲請人之
    每月固定收入暫以6,114元核算之。
　㈢聲請人每月必要支出：
　　聲請人陳稱個人每月必要支出以衛生福利部公告之111年度
    臺灣省最低生活費1.2倍即17,076元為準計算(見本院卷第12
    5頁至第127頁、第145頁)。本院考量聲請人負債之現況，該
    日常生活所需費用，自應節制開支，不得有超越一般人最低
    生活標準之享受，否則反失衡平，故依消債條例第64條之2
    第1項規定，聲請人之必要生活費用，應以最近1年衛生福利
    部或直轄市政府所公告當地區每人每月最低生活費1.2倍計
    算其數額。而核以111年度臺灣地區每人每月最低生活費1.2
    倍為17,076元（計算式：14,230×1.2＝17,076）之計算，除
    有特殊情形並有證據證明者外，本宜以此為度，始得認係必
    要支出。聲請人主張之每月必要支出未逾上開必要支出限度
    ，應屬妥適。
　㈣聲請人每月扶養費支出：
    聲請人於本院行調查程序時同意其所扶養之未成年子女陳○
    憶、陳○歆，每月需支出扶養費以衛生福利部公告之每月最
    低生活費1.2被作為計算基礎，故於尚未扣除家扶中心補助
    前，扶養費用各為8,538元、8,538元，另名未成年子女蘇○
    睿則由其父親單獨支付扶養費用等語（見本院卷第145頁、
    第147頁）。經查：
　⒈聲請人子女陳○憶、陳○歆分別為99年生、101年生，有戶口名
    簿可參（見本院卷第149頁至第151頁），客觀上堪認其等均
    需受聲請人扶養。惟聲請人負扶養義務之程度，亦應考量其
    目前身負債務之窘境，是其所負擔之扶養義務能力，自難謂
    與一般人相當，故亦依消債條例第64條之2第1、2項規定：
    受扶養者之必要生活費用，以111年度臺灣地區每人每月最
    低生活費1.2倍即17,076元作為計算標準。然慮及未成年子
    女多依附父母生活，且其日常生活較為單純，基本生活費用
    當與成年人之基本生活費用不同，其支出應較成年人為低，
    本院並考量聲請人每月收入情形，爰以前揭111年度臺灣地
    區每人每月最低生活費1.2倍即17,076元之7成為標準計算每
    名未成年子女扶養費應為11,953元為限（計算式：17,076×0
    .7≒11,953），並依聲請人依法應負擔扶養義務之比例認定
    之。
　⒉聲請人子女陳○憶、陳○歆現係由聲請人及前配偶魏肇治等2人
    共同扶養，又陳○憶、陳○歆經聲請人陳報分別領取家扶中心
    每月2,500元之補助費，然依家扶中心函復所示，陳○憶、陳
    ○歆自110年4月起至111年3月止，所領取之補助費用合計分
    別為39,100元（共計領取每次850元之補助費46次，計算式
    ：850×46＝39,100）、34,850元（共計領取每次850元之補助
    費41次，計算式：850×41＝34,850），平均每月領取之補助
    費用各為3,258元（計算式：39,100/12＝3,258）、2,905元
    （計算式：34,850/12＝2,905元），有家扶中心111年4月15
    日台童投扶字第1110000378號函可參（見本院卷第119頁至
    第123頁），是本院以陳○憶、陳○歆每月需支出扶養費各11,
    953元，扣除家扶中心補助分別為3,258元、2,905元，所餘8
    ,695元、9,048元（計算式：11,953－3,258＝8,695、11,953－
    2,905＝9,048），再按聲請人所需負擔陳○憶、陳○歆之扶養
    費比例為2分之1，計算扶養費支出分別為4,348元、4,524元
    （計算式：8,695÷2≒4,348、9,048÷2＝4,524），合計為8,87
    2元，而為適當。聲請人陳報此部分扶養費支出各為8,538元
    ，合計為17,076元，於逾8,872元部分，非屬可採。
  ㈤不能清償或有不能清償之虞：
  ⒈依全體債權人陳報債權情形可知，相對人渣打國際商業銀行
    股份有限公司陳報本金及利息債權金額為94,941元、相對人
    和潤企業股份有限公司陳報本金及利息債權金額為201,943
    元，加計聲請人另陳報積欠交通部公路總局臺中區監理所南
    投監理站之行政案款約102,102元、二十一世紀數位科技股
    份有限公司手機購機款及貸款約10,000元，總計聲請人積欠
    相對人之無擔保或無優先權之本金及利息債務總額已達408,
    536元，有聲請人及相對人渣打國際商業銀行股份有限公司
    、和潤企業股份有限公司陳報狀在卷可查（見本院卷第147
    頁、第157頁至至第181頁、第85頁至98頁、第113頁至第118
    頁）。
  ⒉聲請人每月固定收入經本院認定為6,114元，扣除每月必要支
    出17,076元、扶養費支出8,872元後，已無餘額（計算式：6
    ,114－17,076－8,872＝-19,834)，顯然無法償還任何對相對人
    所負債務；退言之，縱聲請人願努力工作將每月收入增加至
    20,000元，亦無餘額（計算式：20,000－17,076－8,872＝-5,9
    48）。復退言之，縱聲請人願降低支出使其有能力還款，然
    參以聲請人需支付自身及2名子女扶養費用，且就子女扶養
    費用部分，本院業已參考聲請人之情形降低扶養數額，如聲
    請人再竭力降低支出，未來如有突發情事，將使聲請人無從
    彈性應付，反致聲請人及其子女陷入難以生活之餘地，本院
    衡量聲請人收支能力及扶養子女情形，仍認聲請人並無清償
    能力，難以期待聲請人能於更生執行程序中提出適當更生方
    案清理債務。是以，本件尚不適合利用更生程序以進行債務
    清理之程序，聲請人聲請更生，應屬聲請更生之要件不備，
    且無從補正，應予以駁回，爰裁定如主文。
四、綜上所述，聲請人依聲請人尚乏足夠之固定收入，難認有履
    行更生方案之可能，是本件聲請更生，不應准許，應予駁回
    。
五、爰依首揭規定，裁定如主文。
中　　華　　民　　國　　111 　年　　6 　　月　　 7　　日
                    民事第一庭法　官　葛耀陽
以上正本係照原本作成。
如不服本裁定，應於裁定送達後10日內，以書狀向本院提出抗告
，並繳納抗告費新臺幣1,000元。
中　　華　　民　　國　　111 　年　　6 　　月　　7 　　日
                              書記官　黃婉淑